臺灣高等法院刑事判決　　　　　　　　　　　　　九十一年度上易字第一九二號
　　上　訴　人
　　即　被　告　甲○
右上訴人因妨害公務等案件，不服臺灣板橋地方法院九十一年度易字第一一五０號，
中華民國九十一年五月二十一日第一審判決（起訴案號：臺灣板橋地方法院檢察署九
十一年度偵字第二０八二號）提起上訴，本院判決如左：
    主  文
原判決關於定執行刑部分撤銷。
其他上訴駁回。
    事  實
一、甲○曾於民國九十年間，因違反槍砲彈藥刀械管制條例案件，經福建金門地方法
    院以九十年度城簡字第三０號判處有期徒刑二月，如易科罰金，以三百元折算一
    日確定，並於九十年四月十九日易科罰金執行完畢。其父為乙○○之乾爹，二人
    係乾姐弟之關係。九十年五月間某日，甲○前往乙○○位於台北縣板橋市○○街
    三二四巷（起訴書誤載為三四二巷）九號之中庭（起訴書誤載為乙○○七樓住處
    前），要求居住於上址七樓之乙○○下樓與其討論其父之遺產分配問題，然為乙
    ○○所拒，甲○因而心生不滿，遂基於以加害生命之事恐嚇之概括犯意，向乙○
    ○恫嚇稱：「若不下來要死大家一起死」等語（起訴書誤載為向乙○○嚇稱要其
    全家一起死）。又於九十年八月間某日，於電話中向乙○○揚言稱：「要對你全
    家不利」等語。再於九十年十月上旬某日，在乙○○上開住處外之牆壁上，塗寫
    「張等死」三字，皆使乙○○心生畏懼，致生危害於安全。九十一年一月九日二
    十二時三十五分許（起訴書誤載為五十分許），甲○再次前往上開臺北縣板橋市
    ○○街三二四巷九號之中庭尋找乙○○，乙○○經管理員告知後隨即下樓，詎乙
    ○○下樓至中庭後，乃遭甲○以「他媽的」、「幹你娘」等穢語辱罵（公然侮辱
    部分未據告訴），加以甲○前曾於九十年十月上旬某日（起訴書誤載為九十一年
    一月九日），前往乙○○七樓之住處前，毀損乙○○住處之大門玻璃（毀損部分
    業經臺灣板橋地方法院檢察署檢察官以乙○○撤回告訴為由，而於九十一年二月
    二十六日以九十一年度偵字第二○八二號為不起訴處分確定），並在乙○○住處
    外之牆壁上，塗寫「張等死」三字，使乙○○心生畏懼，致生危害於安全，乃報
    警處理。
二、案經被害人乙○○訴由台北縣政府警察局板橋分局報請台灣板橋地方法院檢察署
    檢察官偵查起訴。
    理  由
一、訊據上訴人即被告甲○對於其於九十年五月間某日，前往告訴人乙○○位於台北
    縣板橋市○○街三二四巷九號之中庭，要求居住於上址七樓之告訴人下樓與其討
    論其父之遺產分配問題，然為告訴人所拒，被告即向告訴人嚇稱：「若不下來要
    死大家一起死」等語，又於九十年八月間某日，於電話中向告訴人恫稱：「要對
    你全家不利」等語，再於九十年十月上旬某日，在乙○○右揭住處外之牆壁上，
    塗寫「張等死」三字等情，業據其於偵查中自白稱：九十年五月曾前住告訴人居
    住之社區，九十年八月亦曾打電話予告訴人表示：要對他全家不利等語，九十年
    十月某日，復在告訴人住處外之牆壁上，塗寫「張等死」三字；伊僅要喝酒即會
    胡說八道，伊僅係說說，並未實際實行等語無訛（詳偵查卷宗第二六頁、第三二
    頁反面），其於本院調查、審理時亦坦承不諱。核與告訴人乙○○於警訊及原審
    審理中指訴：被告於九十年五月間某日，要求伊出門，伊表示太晚了不出去，被
    告就前來伊居住之社區中庭，喊說：「乙○○下來，若不下來要死大家一起死」
    ，九十年八月間某日，被告又打電話予伊，表示有事要問伊，並要求伊下樓，若
    不下樓即會對伊全家不利，伊很害怕故曾報警處理；另被告亦曾於九十年十月上
    旬某日，至伊住處擾亂，並在屋外之牆壁上塗寫「張等死」三字等語相符（詳偵
    查卷宗第七頁、原審卷第二十頁、第二一頁）。且被告確曾於九十年五月間某日
    ，前往告訴人居住社區之中庭尋找告訴人，然告訴人不願與被告會面，被告即於
    中庭大聲吵鬧，另被告又於九十年十月上旬某日，在告訴人住處外之牆壁上噴寫
    「張等死」三字之事實，復經證人即該社區之管理員陳學林於警訊中證稱：被告
    曾於九十年五月，前來社區尋找告訴人，然因告訴人不願見被告，被告即在中庭
    大吵大鬧，另被告曾前往告訴人住處，在大門口胡亂噴漆等語無訛（詳偵查卷宗
    第十頁正面、反面），足徵告訴人前開指述應非子虛而堪以採信。再被告前述恐
    嚇告訴人「若不下來要死大家一起死」、「要對你全家不利」，以及在告訴人住
    處外之牆壁上噴寫「張等死」三字之言詞或動作，客觀上足使一般人心生畏怖，
    主觀上亦已使告訴人心生恐懼，亦據告訴人於本院審理時陳明屬實（見本院九十
    一年八月二日審判筆錄），是被告前開恐嚇言詞，顯已達危害告訴人生命安全之
程度，自復無疑。是被告確實有於九十年五月某日、九十年八月某日、九十年十
    月上旬某日，以加害生命之事連續恐嚇告訴人，致使告訴人心生畏懼，自屬無疑
    。至證人陳學林於原審審理時改稱：伊不知悉被告有無恐嚇告訴人，但被告與告
    訴人說話均很大聲，另伊於警訊中未曾供稱被告曾向告訴人說不得好死等語，（
    見原審卷第二一頁），惟此不僅與證人陳學林警訊中之證詞矛盾，亦與被告之供
    述及告訴人之指訴不符，應以證人陳學林警訊中之證詞為可採。至被告固辯稱：
    伊係因喝酒才出言恐嚇云云，惟此並無證據可資證明，且果屬非虛，則被告於酒
    後其人仍能順利到達告訴人住處，或撥打電話至告訴人住處，足見被告於斯時雖
    已酒後然尚未達於心神喪失或精神耗弱之程度甚明。此外，復有告訴人住處外之
    牆壁上遭塗寫「張等死」三字之照片三幀附卷可參（附於偵查卷宗第十五頁至第
    十七頁）。綜上，被告所辯顯係卸責之詞，不足採信，本件事證明確，被告恐嚇
    危害公安犯行堪予認定，應依法論科。
二、核被告甲○所為，係犯刑法第三百零五條之恐嚇危害安全罪。又其先後三次恐嚇
    犯行，時間緊接，犯罪構成要件相同，顯係基於概括之犯意反覆為之，為連續犯
    ，應依刑法第五十六條之規定，論以一罪並加重其刑。公訴人雖僅敘及被告於九
    十年五月間某日、同年八月間某日恐嚇告訴人之犯行，被告於九十年十月上旬某
    日，在告訴人住處外之牆壁上，塗寫「張等死」三字之恐嚇犯行，雖未據起訴，
    惟與起訴事實有連續犯關係，屬裁判上一罪，基於審判不可分原則，本院自應併
    予審理。又被告曾因違反槍砲彈藥刀械管制條例案件，於九十年三月十六日，經
    福建金門地方法院以九十年度城簡字第三○號判處有期徒刑二月，如易科罰金，
    以三百元折算一日確定，並於九十年四月十九日易科罰金執行完畢，有台灣高等
    法院檢察署刑案紀錄簡覆表及本院被告全國前案紀錄表各乙紙在卷可按，其於受
    有期徒刑執行完畢後，五年以內再犯有期徒刑以上之本罪，為累犯，應依刑法第
    四十七條之規定加重其刑，並遞加之。
三、原審以被告此部分恐嚇危害安全罪證明確，適用刑法第五十六條、第三百零五條
    、第四十七條、第四十一條第一項前段、罰金罰鍰提高標準條例第一條前段、第
    二條，並審酌被告已有前科，連續三次恐嚇告訴人，及其犯罪之動機、目的、手
    段、所生危害、犯罪後態度等一切情狀，判處被告拘役五十日，經核於法並無違
    誤，被告此部分上訴意旨，指原審量刑過重，核無理由，應予駁回。又按數罪併
    罰宣告多數拘役者，依刑法第五十一條第六款之規定，於各刑中之最長期以上，
    各刑合併之刑期以下，定其應執行之拘役，但不得逾四個月，否則即難謂非於法
    有違。本件原判決論被告以恐嚇危害公安罪所處拘役五十日，如易科罰金以三百
    元折算一日；又論被告以於公務員執行職務時當場侮辱罪所處拘役五十日，如易
    科罰金以三百元折算一日；又論被告以對於公務員依法執行職務時，施脅迫罪所
    處拘役五十九日，如易科罰金以三百元折算一日，並定其執行刑為拘役一百五十
    日，如易科罰金以三百元折算一日，原判決所定應執行刑已逾四個月，自屬違誤
    ，爰將原判決關於定執行刑部分撤銷。
四、至告訴人於本院審理時另稱：被告先後於九十一年七月二十七日、同年七月三十
    日至告訴人前揭住處，為要求法院判輕一點，請告訴人替被告說話，又再度恐嚇
    告訴人等語。然查，上開告訴人所指訴部分與本案起訴部分，犯罪時間，相隔近
    一年，並非緊接，且其恐嚇告訴人之起因，係被告為要求法院判輕，找告訴人出
    面替伊說話遭拒而起，應係另行起意，故本院認前開部分並非被告基於與本案同
    一概括犯意而為之，係另行起意，是與本案間無連續犯裁判上一罪關係，無從併
    案審理，應由檢察官另行處理，併此敘明。
據上論斷，應依刑事訴訟法第三百六十九條第一項前段、第三百六十四條、第三百六
十八條，判決如主文。
本案經檢察官吳國南到庭執行職務。
中      華      民      國      九十一      年      八      月    十六  日
                              臺灣高等法院刑事第六庭
                                  審判長法  官  陳  春  秋
                                        法  官  王  麗  莉
                                        法  官  徐  培  元
右正本證明與原本無異。
不得上訴。
                                        書記官  陳  建  邦
中      華      民      國     九十一   年     八       月    十六      日
附錄    本判決論罪科刑法條：
刑法第三百零五條
以加害生命、身體、自由、名譽、財產之事，恐嚇他人致生危害於安全者，處二年以
下有期徒刑、拘役或三百元以下罰金。
